【裁判字號】    98,訴,817
【裁判日期】    980810
【裁判案由】    毒品危害防制條例
【裁判全文】
臺灣板橋地方法院刑事判決               98年度訴字第817號
公  訴  人  臺灣板橋地方法院檢察署檢察官
被      告  乙○○
選任辯護人  林長泉  律師
上列被告因違反毒品危害防制條例案件，經檢察官提起公訴（97
年度偵字第32868 號），本院判決如下：
    主  文
乙○○意圖販賣而持有第二級毒品，處有期徒刑伍年貳月。扣案
之第二級毒品甲基安非他命拾粒（驗餘淨重肆點玖壹貳伍公克
）、第三級毒品愷他命壹佰零捌包（淨重肆佰零玖點肆貳公克)
，沒收銷燬之：又扣案之電子磅秤貳台、分裝袋壹佰零肆個，沒
收。
    事  實
一、乙○○於民國97年10月間某日，在臺北市○○○路某酒店，
    向姓名、年籍不詳之成年男子購得第二級毒品甲基安非他命
    及第三級毒品愷他命，嗣起售賣營利之意圖，欲伺機轉賣不
    特定人牟利，而持有之，於未著手賣出之際，即於同年11月
    24日上午9 時10分許，為警在臺北縣中和市○○路160 巷37
    號12樓其租處查獲，並扣得第二級毒品甲基安非他命13粒（
    驗餘淨重4.9125公克）、第三級毒品愷他命108 包（毛重
    431.89公克、淨重409.42公克)、 電子磅秤2 台、分裝袋
    104 個、帳冊7 張（起訴書誤載為4 張）、現金新臺幣9,00
    0 元（另涉施用毒品部分，經檢察官以97年毒偵字9283號為
    不起訴處分）。
二、案經臺北縣政府警察局中和分局報請臺灣板橋地方法院檢察
    署檢察官偵查起訴。
    理  由
壹、程序方面：按被告以外之人於偵查中向檢察官所為之陳述，
    除顯有不可信之情況者外，得為證據，刑事訴訟法第159 條
    之1 第2 項定有明文。查證人即查獲本件警員蔡文鐘於偵查
    中之證述，被告及辯護人並不爭執其證據能力，且經查渠於
    檢察官訊問時，應無受不當訊問之情事，是渠之偵查中證詞
    依首開規定，自具證據能力。
貳、實體方面：
  一、訊據被告乙○○固坦承於97年10月間某日，在臺北市○○○路某酒店購得第三級毒品愷他命，而於同年11月24日，
      在前址租處為警查獲，及經警扣案之電子磅秤中之1 台、
      現金9,000 元為其所有等情不諱，惟矢口否認其係基於意
      圖販賣而持有前開扣案之第二級毒品甲基安非他命及第三
      級毒品愷他命，並辯稱：為警查獲之地點，雖係其所承租
      ，但分租予丙○○，是其交付鑰匙1 支予丙○○，扣案之
      物品中，除第三級毒品愷他命100 餘公克、前述現金及電
      子磅秤中之1 台為其所有外，餘均自綽號「阿水」之丙○○所使用之抽屜中所查獲，該等物品係丙○○所有，丙○○雖平日不居住該處，但假日之翌日即前來住宿，渠且表
      示欲將物品存放該處，故渠亦分擔半數房租，丙○○置放
      之物品，其從未觸及，扣案帳冊之筆跡非其所有，其於警
      詢及偵查中不敢吐露真言，係考量家人與女友之安全等語
      。
  二、查扣案之金黃色圓形錠劑13粒，經送交通部民用航空局航
      空醫務中心鑑定，認淨重4.922 公克，經取樣0.0095公克
      ，餘重4.9125公克，檢出甲基安非他命成分，有該中心97
      年12月19日航藥鑑字第0976264 號毒品鑑定書在卷可證（
      參見偵查卷第205 頁）。又為警扣得之108 包白色晶體，
      送由內政部警政署刑事警察局（下稱刑事警察局）鑑定，
      認毛重共431.89公克，淨重409.42公克，其中編號A1至A5
      5 部分，驗前總毛重182.92公克，包裝塑膠袋總重約14.1
      1 公克，外觀型態相似，經隨機抽取編號A54 鑑定，該包
      淨重88.49 公克，取0.19公克鑑定用罄，餘88.3公克，檢
      出第三級毒品愷他命成分，純度約99﹪，依據抽測純度值
      推估編號A1至A55 均含第三級毒品之驗前總純質淨重約16
      7.12公克；編號A56 至A108部分，驗前總毛重250.01公克
      ，包裝塑膠袋總重約13.4公克，外觀型態相似，經隨機抽
      取編號A108鑑定，該包淨重100.16公克，取0.16公克鑑定
      用罄，餘100 公克，復檢出第三級毒品愷他命成分，純度
      約99﹪，依據抽測純度值推估編號A56 至A108均含第三級
      毒品之驗前總純質淨重約234.24公克，則有該局同月22日
      刑鑑字第0970189495號鑑定書存卷得憑（參見偵查卷第17
      5 頁至第176 頁）。是前揭扣案錠劑、晶體分別係第二級
      毒品甲基安非他命及第三級毒品愷他命，要屬無誤，合先
      指明。
  三、本件查獲地點為被告所承租乙節，已據被告供述在卷，另
      有房屋租賃契約書附卷可據（參見偵查卷第49頁至第53頁
      ）；又為警扣得之物品，除有帳冊7 張在卷可證外，另有
      扣押物品照片等存卷得憑（參見偵查卷第54頁至第60頁、
      第71頁至第143 頁）。
  四、被告於98年1 月7 日偵查時及本院準備程序、審理程序中
      中，再三辯以，扣案之毒品非全屬其所有，並指多係丙○○所有，諸如前述。經查：
    (一)本院於同年3 月13日函令查獲機關派員重至查獲地點採集
      相關指紋鑑定，惟遭該址出租人以另承租他人為由，拒絕
      查獲機關鑑識小組人員入內採集，故無法實施採證，有附
      卷之臺北縣政府警察局中和第二分局同年4 月7 日北縣警
      中二刑字第0980014471號函可查（參見本院卷1 第15 之1
      頁）。又本院委請刑事警察局就扣案之電子磅秤為相關指
      紋之鑑定，亦因紋線殘缺及特徵點不足，而無法進行比對
      ，此復有在卷之該局同年4 月7 日刑紋字第0980046470號
      鑑定書得按（參見本院卷1 第233 頁）。
    (二)被告前於97年11月24日為警查獲是日之警詢中係供稱：扣
      案物品為綽號「小雷」之成年男子所有，該男子係其於臺
      北市○○○路上之酒店所認識，「小雷」詢問其「有筆錢
      ，要不要賺」，其乃答應「小雷」將寄放在查獲地點，代
      價為每月現金3 萬元，每月月中交款時，係以電話聯繫，
      但未顯示電話號碼等語（參見偵查卷第9 頁至第11頁）；
      又於該日偵查中供述：扣押物品為其男性友人「小雷」所
      有，「小雷」係其於97年9 月間，在臺北市○○○路某酒
      店中認識，問其「有一筆錢，要不要賺」，並陳稱寄放物
      品，即可獲3 萬元之代價，旋於97年10月15日將愷他命、
      搖頭丸、電子磅秤、分裝袋寄放在被查獲地點，並交付3
      萬元，其中2 萬元係仟元鈔，餘為百元鈔，扣案之帳冊係
      由「小雷」所書寫，「小雷」至其租處該日，其適因故須
      離開，故將鑰匙交予「小雷」，於「小雷」欲離開時，以
      電話告知，於見面時取回鑰匙，其後，雙方即未謀面，「
      小雷」未曾再至其租處，僅曾於電話中表示，若欲前來，
      則先以電話聯，渠於同年11月中旬曾來電，然未顯示電話
      號碼等語（參見偵查卷第150 頁至第151 頁）；迄同日本
      院羈押訊問時供陳：扣案之毒品係綽號「小雷」之男性友
      人自97年10月15日起，交其保管，每月報酬3 萬元，其取
      1 萬元花用，扣案之百元鈔90張計9,000 元，係其花用所
      剩，其餘款項置於家中，未被查獲，扣案之帳冊亦係渠所
      書寫，但「小雷」至其租處時，其即離開該處，故未目睹
      渠記載帳目，「小雷」於寄放時，有告知渠有販賣愷他命
      及搖頭丸等語（參見本院97年度聲羈字第795 號卷第4 頁
      ）。惟證人即本件查獲時在場之被告女友甲○○於偵查中
      業證稱：就被告前揭所述，渠當時並不在場，亦未見過「
      小雷」等語（參見偵查卷第150 頁），而被告於前述訊問
      時，均未詳述其真實姓名、年籍及居處所，本院自無從查
      考其人為何，從而，被告所指「小雷」者，實難證明確有
      其人。況被告事後遽然改詞，稱「小雷」即綽號「水哥」
      之丙○○，是否屬實，復屬有疑；且依上述被告之供述，
      係推稱扣案之毒品均為他人所有，與其無涉，但此亦與其
      事後所供，部分第三級毒品愷他命為其所有乙節，並非一
      致，是以，被告否認扣案毒品為其所有，恐難信採。
    (三)次以，被告於偵查係供稱：其並未與綽號「阿水」之男子
      共居一處云云（參見偵查卷第164 頁），然其於本院審理
      時，反稱丙○○偶爾於放假隔日前來住宿云云（參見本院
      卷2 第77頁反面）；此外，被告於前述所供，「小雷」自
      寄放毒品後，即未再前來其租處乙情，其於本院審理時，
      復改口丙○○有陸續前來拿取毒品，但均直接取走，並未
      表示係為販賣云云（參見本院卷2 第79頁反面至第80頁正
      面），參照以觀，洵足見被告就「小雷」或丙○○行止之
      描述，非無歧異，則本院自不得率指「小雷」即為丙○○
      ，及丙○○亦為扣案毒品之所有人。
    (四)被告及其辯護人提出所謂本件為警查獲然未扣案之門號00
      00000000號行動電話1 具，指稱該行動電話為丙○○所有
      ，並自該電話數位檔案中列印丙○○之照片及簡訊（參見
      本院卷1 第14頁、第71頁），以資證明簡訊中綽號「水哥
      」之人即丙○○，並推論扣案之毒品多為丙○○所有。經
      查，丙○○於本院審理時證述，伊之綽號為「阿水」（參
      見本院卷2 第77頁正面），衡其文義，顯與前揭簡訊中所
      顯示之「水哥」稱謂相符；另經本院調閱該門號行動電話
      相關之通聯紀錄（參見本院卷1 第75頁至第228 頁），其
      中較屬明確，而與本件關聯之該97年10月13日通聯對象為
      使用門號0000000000行動電話之丁○○。證人丙○○承認
      見過證人丁○○，但否認見過前述行動電話，亦不知上開
      電話號碼云云。惟證人丁○○則於本院審理時結證：伊雖
      不知「水哥」之本名，然該人確係在庭之證人丙○○，伊
      該日之簡訊係向丙○○「借」第三級毒品愷他命等語（參
      見本院卷2 第74頁反面至第75頁正面）。就此部分，證人
      丁○○指認證人丙○○於該日「借」予第三級毒品愷他命
      乙節，可謂至為明確，而應由檢察官應依法偵查丙○○是
      否涉有犯罪，惟猶不足因之可直指證人丙○○寄放扣案之
      毒品於被告上址租處。
    (五)再者，證人蔡文鐘於偵查中亦結證：伊於是日接獲勤務中
      心報案，表示有人在臺北縣中和市○○路本件查獲地點內
      打架，故與同事楊鈞淵前往處理，被告前來開門，伊進入
      屋內見左側櫃子上有粉末狀物品，乃詢問是為何物，被告
      即跑向前將之搶走，並往陽台丟棄，遭伊制止，雙方發生
      拉扯，但該物仍遭被告自陽台往下丟棄，致無法尋獲，扣
      案之愷他命108 包係在櫃子內抽屜所查獲，分裝袋部分在
      櫃子上，部分在抽屜內，現金於黑色包包內查獲，至其他
      物品則抽屜內查獲等語綦詳（參見偵查卷第169 頁至第17
      0 頁，按被告於被查獲後，嗣同意受搜索，有自願受搜索
      同意書在卷可按，另參見偵查卷第22頁）；又被告且於扣
      押物品目錄表「所有人／持有人／保管人」欄上署押，亦
      有該扣押物品目錄表存卷足憑（參見偵查卷第28頁）。承
      此觀之，本件扣案之毒品，要無被告所述，其所有之毒品
      與他人之毒品分開置放之情事。參以，被告於警員蔡文鐘
      發現其租處內有可疑物品時，旋施予激烈之不法腕力，顯
      可見其對該物品為毒品確有認知外，亦足推信其係為防護
      自己之犯罪跡證。再者，被告雖於偵查中曾供稱：被查獲
      前約1 週，在臺北市某舞廳，曾施用第三級毒品愷他命云
      云（參見偵查卷第163 頁），及於本院審理時供云：扣案
      之第三級毒品愷他命中約百餘克係其所有，供其自己施用
      云云（參見本院卷2 第79頁反面、偵查卷第163 頁），然
      其前此之偵查中，則係陳明其未曾施用毒品乙情（參見偵
      查卷第151 頁），先後供述反覆，惟其事後自承施用毒品
      ，考其目的，容欲以其施用毒品行為掩飾及脫免檢察官對
      其販賣意圖之認定，蓋依現行毒品危害防制條例規定，施
      用第三級毒品尚非犯罪行為，其即若承認施用第三級毒品
      愷他命，並無另遭訴追之風險，另其於為警查獲後，經採
      集其尿液檢體，送由臺灣檢驗科技股份有限公司以酵素免
      疫分析法初步檢驗，及經氣相層析質譜儀法確認，並無鴉
      片類或安非他命類陽性反應，有該公司97年12月15日濫用
      藥物檢驗報告附卷得佐（參見本院卷第160 頁），是其於
      審理時，亦毋庸擔憂有另涉施用第一級毒品或第二級毒品
      罪嫌之虞。
    (六)本件被告意圖販賣而持有第二級毒品甲基安非他命
      及第三級毒品愷他命等犯行，事證已臻明確，其犯行均堪
      認定，皆應依法論科。
  五、按非以營利售賣之意圖而買入毒品，或因其他原因而持有
      ，嗣起售賣營利之意圖，且尚未著手於賣出行為，應成立
      意圖販賣而持有毒品罪，最高法院96年度台上字第4860號
      判決意旨可資參照。核被告所為，係犯毒品危害防制條例
      第5 條第2 項、第3 項之意圖販賣而持有第二級毒品罪及
      意圖販賣而持有第三級毒品罪。其以一行為同時觸犯前揭
      2 罪名，為想像競合犯，應依刑法第55條前段規定，從一
      情節較重之意圖販賣而持有第二級毒品罪處斷。本件起訴
      檢察官及到庭執行公訴檢察官均具體求處有期徒刑7 年，
      本院審酌被告前無犯罪紀錄，有臺灣高等法院被告前案紀
      錄表在卷可徵，是可謂素行尚佳，惟其意圖販賣而持有上
      開毒品，不僅將助長毒品之散逸，更有戕害購毒者之身心
      之虞，另盱衡其犯罪動機、目的、手段、程度、智識、意
      圖販賣而持有之毒品種類、數量、犯後態度等一切情狀，
      茲量處如主文所示之刑。扣案之第二級毒品甲基安非他命
      13粒（驗餘淨重4.9125公克）、第三級毒品愷他命108 包
      （毛重431.89公克、淨重409.42公克)， 不問屬於被告與
      否，均應依前揭條例第18條第1 項前段規定，予以諭知沒
      收銷燬之；又扣獲之電子磅秤2 台、分裝袋104 個，揆諸
      上述說明，可認係被告所有，且係供其犯本件之罪所用，
      是應依刑法第38條第1 項第2 款規定，諭知沒收。至為警
      扣得之帳冊7 張、現金9,000 元，因本件被告既未實施販
      賣行為，則該帳冊顯與被告本件犯行無干，況該帳冊筆跡
      ，經核與被告卷內歷次簽名之筆勢容非相同，復無證據可
      資證明該該帳冊確係被告所有，又上述現金亦無難遽認屬
      被告犯本件之罪所用或因而所得之財物，爰不另依刑法第
      38條第1 項第2 款規定或依前開條例第19條第1 項規定，
      諭知沒收，附此敘明。
據上論斷，應依刑事訴訟法第299 條第1 項前段，毒品危害防制
條例第5 條第2 項、第3 項、第18條第1 項前段，刑法第11條前
段、第55條、第38條第1 項第2 款，判決如主文。
本案經檢察官黃佳權到庭執行職務。
中    華    民    國    98    年    8     月    10    日
                  刑事第一庭  審判長法  官  王復生
                                    法  官  陳世旻
                                    法  官  朱敏賢
上列正本證明與原本無異。
如不服本判決，應於判決送達後10日內敘明上訴理由，向本院提
出上訴狀 (應附繕本) ，上訴於臺灣高等法院。其未敘述上訴理
由者，應於上訴期間屆滿後20日內向本院補提理由書「切勿逕送
上級法院」。
                                    書記官  李郁禎
中    華    民    國    98    年    8     月    11    日
附錄本案論罪科刑法條全文：
毒品危害防制條例第5 條
意圖販賣而持有第一級毒品者，處無期徒刑或十年以上有期徒刑
，得併科新臺幣七 百萬元以下罰金。
意圖販賣而持有第二級毒品者，處五年以上有期徒刑，得併科新
臺幣五百萬元以下罰金。
意圖販賣而持有第三級毒品者，處三年以上十年以下有期徒刑，
得併科新臺幣三百萬元以下罰金。
意圖販賣而持有第四級毒品或專供製造、施用毒品之器具者，處
一年以上七年以下有期徒刑，得併科新臺幣一百萬元以下罰金。


司法院資訊處製作；財團法人民間司法改革基金會備份。
